臺灣南投地方法院民事裁定  
111年度監宣字第44號
聲  請  人  楊素麗  

相  對  人  李昭寬  



關  係  人  李信安  
            李信廷  
上列聲請人聲請監護宣告事件，本院裁定如下：
    主  文
一、宣告李昭寬（男，民國○○○年○月○○○日生，身分證統一編號
    ：Z○○○○○○○○○號）為受監護宣告之人。
二、選定楊素麗（女，民國○○年○月○○日生，身分證統一編號：Z
    ○○○○○○○○○號）為受監護宣告之人李昭寬之監護人。
三、指定李信安（男，民國○○○年○月○○日生，身分證統一編號：
    Z○○○○○○○○○號）為會同開具受監護宣告之人李昭寬財產清冊
    之人。
四、聲請程序費用由受監護宣告之人李昭寬負擔。 
    理  由
一、聲請意旨略以：聲請人係相對人之妻，相對人自民國110年1
    0月3日起，因車禍中樞神經系統機能遺存極度失能，呈現植
    物人狀態，已達不能為意思表示或受意思表示或不能辨識其
    意思表示之效果，爰依民法第14條第1項、第1110條、第111
    1條、家事事件法第164條規定，請求裁定相對人為受監護宣
    告之人，選定聲請人為相對人之監護人，指定關係人即相對
    人之子李信安為會同開具財產清冊之人等語。
二、對於因精神障礙或其他心智缺陷，致不能為意思表示或受意
    思表示，或不能辨識其意思表示之效果者，法院得因本人、
    配偶、四親等內之親屬、最近一年有同居事實之其他親屬、
    檢察官、主管機關或社會福利機構之聲請，為監護之宣告，
    民法第14條第1項定有明文。又受監護宣告之人應置監護人
    。法院為監護之宣告時，應依職權就配偶、四親等內之親屬
    、最近一年有同居事實之其他親屬、主管機關、社會福利機
    構或其他適當之人選定一人或數人為監護人，並同時指定會
    同開具財產清冊之人。法院為前項選定及指定前，得命主管
    機關或社會福利機構進行訪視，提出調查報告及建議。監護
    之聲請人或利害關係人亦得提出相關資料或證據，供法院斟
    酌。法院選定監護人時，應依受監護宣告之人之最佳利益，
    優先考量受監護宣告之人之意見，審酌一切情狀，並注意下
    列事項：㈠受監護宣告之人之身心狀態與生活及財產狀況。㈡
    受監護宣告之人與其配偶、子女或其他共同生活之人間之情
    感狀況。㈢監護人之職業、經歷、意見及其與受監護宣告之
    人之利害關係。㈣法人為監護人時，其事業之種類與內容，
    法人及其代表人與受監護宣告之人之利害關係。同法第1110
    條、第1111條、第1111條之1亦分別定有明文。
三、經查，聲請人主張之上開事實，業據其提出親屬系統表、竹
    山秀傳醫療社團法人竹山秀傳醫院診斷證明書、戶籍謄本、
    戶役政資訊網站查詢-個人戶籍資料等件為佐，且經本院在
    鑑定人即竹山秀傳醫療社團法人竹山秀傳醫院醫師劉彥良前
    審驗相對人之精神狀況，法官點呼數聲，相對人閉眼未有任
    何回應等情，有本院111年4月8日訊問筆錄附卷可參；而鑑
    定意見亦認為：「李昭寬先生，已婚，成長過程及一般發展
    無明顯異常。李先生有高血壓病史。據本院病歷記載，患者
    於民國110年10月3日因發生車禍意識不清被送至台中榮民總
    醫院就醫。腦部電腦斷層發現顱骨骨折及硬腦膜下出血；X
    光檢查發現左側鎖骨及多處肋骨皆有骨折。經過手術治療及
    後續數月的復健治療後，患者從意識不清稍有進步到意識呆
    頓，但出現明顯額葉退化症狀，不言語不動...四肢僵硬攣
    縮，無法吞嚥靠鼻胃管灌食，目前在本院護理之家接受照料
    ...鑑定結果：李昭寬先生，意識呆頓，昏迷指數E3M3V1，
    共7分（清醒患者15分，昏迷患者最嚴重為3分）。眼睛可左
    右轉動，但反應很慢。偶可注視人，可眨眼，但無法藉由眼
    睛的運動與人溝通。在評估的期間給予患者語言或疼痛刺激
    患者皆無法語音回應。無法理解他人話語，亦無法模仿他人
    肢體動作。四肢肌力約為3分（滿分5分），肢體僵硬攣縮，
    左側較右側更嚴重，無法站立或行走。吞嚥困難，使用鼻胃
    管餵食。長時間臥床，大小便失禁，生活無法自理，需仰賴
    他人24小時長期照護...綜合以上陳述，李昭寬先生過去之
    生活史、疾病史及相關身體檢查。本院認為其是嚴重腦傷的
    患者，無法與人語言溝通及遵循他人指示、生活須完全仰賴
    他人24小時協助，認知思考功能嚴重退化，對外界事務的知
    覺理會及判斷能力明顯缺損。故符合不能為意思表示或受意
    思表示，或不能辨識其意思表示的效果者」等語，此有該院
    111年4月13日111竹秀管字第1110343號函附監護宣告鑑定報
    告書在卷為憑，堪認相對人因精神障礙或其他心智缺陷，致
    不能為意思表示或受意思表示，亦不能辨識其意思表示之效
    果。從而，本件聲請為有理由，應予准許，爰宣告相對人為
    受監護宣告之人。
四、本件相對人既經監護宣告，參照前揭規定，自應為其選定監
    護人及指定會同開具財產清冊之人。關於選定監護人部分，
    查聲請人為相對人之配偶，有意擔任監護人一職，相對人之
    子李信廷、李信安均同意由聲請人為監護人；另就指定會同
    開具財產清冊之人部分，聲請人請求指定相對人之子李信安
    為會同開具財產清冊之人，已獲李信安同意，相對人之子李
    信廷亦同意由李信安為會同開具財產清冊之人等情，有同意
    書2紙在卷為憑。本院審酌聲請人、李信安與相對人誼屬至
    親，由其等分別擔任相對人之監護人、會同開具財產清冊之
    人，應符合相對人之最佳利益，爰裁定如主文第2、3項所示
    。
五、依民法第1113條準用同法第1099條、第1099條之1之規定，
    於監護開始時，監護人即聲請人楊素麗對於受監護宣告之人
    李昭寬之財產，應會同李信安於2個月內開具財產清冊，並
    陳報法院，於開具完成並陳報法院前，監護人對於受監護宣
    告之人之財產，僅得為管理上必要之行為，併此敘明。
六、依家事事件法第164條第2項，裁定如主文。
中　　華　　民　　國　　111 　年　　4 　　月　　28　　日
                   家事法庭     法  官  丁婉容   
以上為正本係照原本作成。　　　　　　　　 
如對本裁定抗告，須於裁定送達後10日之不變期間內，向本院提
出抗告狀（須附繕本）。 
中　　華　　民　　國　　111 　年　　4 　　月　　28　　日
                                書記官  詹書瑋